臺灣臺南地方法院刑事判決　　　　　　　100年度訴字第976號
公　訴　人　臺灣臺南地方法院檢察署檢察官
被　　　告　陳正偉
選任辯護人　熊家興律師
　　　　　　李國禎律師
上列被告因違反毒品危害防制條例案件，經檢察官提起公訴（
100年度偵字第5229號、第5759號），本院判決如下：
    主  文
陳正偉意圖販賣而持有第三級毒品，處有期徒刑壹年拾月。扣案
第三級毒品愷他命貳拾玖包（含包裝塑膠袋，共計壹佰零貳點零
肆公克），扣案電子磅秤壹台、黑色手提袋壹個均沒收。
    事  實
一、陳正偉明知愷他命（Ketamine，俗稱Ｋ他命）係毒品危害防
    制條例第2條第2項第3款所列之第三級毒品，不得非法持有
    、販賣，竟於民國100年4月12日晚上10時許，在高雄市○○
    ○路某ＰＵＢ裡，以新台幣（下同）2萬3千元之代價，向姓
    名年籍不詳之成年男子「小胖」購買第三級毒品愷他命約
    100 公克，並施用部分第三級毒品愷他命；迨於同日晚上11
    時許，因友人詢問如何購得第三級毒品愷他命管道，有感於
    之前所購得及此次購自「小胖」之大量毒品，而認有利可圖
    ，竟基於販賣第三級毒品愷他命以圖牟利之意圖而持有，欲
    藉此獲利。惟未及販出，即經警於100年4月13日上午10時15
    分許，持搜索票至陳正偉位於臺南市○○區○○街23號住處
    執行搜索，在陳正偉所使用之房間內當場扣得愷他命27包（
    毛重共96.11公克）、電子磅秤1台、用以盛裝27包愷他命之
    黑色提袋1個（編號Ａ035號），在陳正偉褲子口袋裡，扣得
    陳正偉以前購自他人之第三級毒品愷他命1罐（非購自「小
    胖」，毛重共12.92公克），在陳正偉所使用之車牌號碼
    3958─ＮＵ號自用小客車內，扣得第三級毒品愷他命1包（
    毛重共1.3公克）。另扣得與本案無涉之搖頭丸116粒、子彈
    57顆及盛裝子彈之黑色手提袋1個（編號Ｂ002號）及Ｋ盤1
    個（以上與本案無涉部分，均由檢察官另行處理），始查悉
    上情。
二、案經臺南市政府警察局報告臺灣台南地方法院檢察署檢察官
    偵查起訴。
    理  由
壹、程序方面（本案各項證據能力之有無）：
一、按被告以外之人於審判外之陳述，雖不符合刑事訴訟法規定
    傳聞證據得為證據之例外規定，而經當事人於審判程序同意
    作為證據，法院審酌該言詞陳述或書面陳述作成時之情況，
    認為適當者，亦得為證據。當事人、代理人或辯護人於法院
    調查證據時，知有刑事訴訟法第159條第1項不得為證據之情
    形，而未於言詞辯論終結前聲明異議者，視為有前項之同意
    ，刑事訴訟法第159條之5定有明文。本判決所引用下述具傳
    聞性質之供述證據，經被告、辯護人、檢察官於準備程序均
    同意採為證據（見本院卷第19頁），且於本院審理時提示辯
    護人、檢察官，均表示無意見（見本院卷第28頁），迄於言
    詞辯論終結前亦均未聲明異議，視為同意作為證據，本院審
    酌該等證據之取得過程並無瑕疵，與本案待證事實間復具有
    相當之關聯性，自得採為證據。
二、又按搜索係採令狀主義，應用搜索票，由法官審查簽名核發
    之，目的在保護人民免受非法之搜索、扣押，刑事訴訟法第
    128條第1項定有明文。本案扣案之毒品愷他命、電子磅秤及
    黑色手提袋等物，係本院法官核發，由警員於100年4月13日
    上午10時15分許至上午11時40分止，持搜索票在被告住處執
    行搜索而扣案等情，此有本院搜索票、搜索扣押筆錄及現場
    照片附卷可參（見警卷第9至第17頁、第22頁至第23頁），
    且為被告及辯護人所不爭執，則本案查扣之物品係警方持搜
    索票搜索所取得，並非違法搜索取得之證據，是本案查扣之
    物品自有證據能力。
貳、實體方面（本院得心證之理由）：
一、訊據被告陳正偉就其購入第三級毒品愷他命後，因聽聞友人
    詢問購買第三級毒品之購買管道，認為可利可圖，因有感於
    自己購入之毒品數量頗多，因此萌生販賣圖利之事實，分別
    於警詢、偵查中及本院審理時均自白不諱（見警一卷第3至
    第6頁、警二卷第33頁至第36頁，偵查卷第43頁至第46頁，
    本院卷第18頁至第19頁、第27頁），並有愷他命29包、用以
    包裝上開29包愷他命之外包裝袋29個、盛裝上開27包黑色手
    提袋1個（編號Ａ305）、電子磅秤1個扣案可資佐證，此有
    有搜索扣押筆錄、扣押物品目錄表、查獲之物品及現場照片
    4幀在卷足稽（見警卷第10頁至第17頁、第22頁至第23頁）
    。而本案查扣之愷他命29包，其中編號C3-1至C3-28，經檢
    視為白色晶體，外型均相似，驗前總毛重100.66公克，包裝
    塑膠袋總重約16.55公克，經鑑定隨機自編號C3-1抽取0.06
    公克鑑定，檢出第三級毒品愷他命成分，純度約94%，驗前
    總純質淨重計79.06公克，等情，及編號C3-29，驗前毛重
    1.50 公克，經鑑定機關取0.06公克鑑定，檢出第三級毒品
    愷他命成分，純度93%等情，此有內政部警政署刑事警察局
    100年6 月2日刑鑑字第100054918號鑑定書1份存卷可憑（見
    偵查卷第131-132頁），堪信被告於警詢中自白上開各情，
    與事實相符。
二、另按意圖販賣而持有毒品罪，係行為人原無販賣營利之意圖
    ，於購入或因其他原因取得毒品後，始另行起意販賣營利者
    而言；亦即非以營利售賣意圖而販入，或因其他原因而持有
    ，嗣起意圖利售賣，尚未著手於賣出行為，始成立意圖販賣
    而持有毒品罪責（最高法院90年度台上字第2046號、95年度
    台上字第3574號、96年度台上字第3859號等判決意旨參照）
    。查愷他命係屬第三級毒品，對人體有害，施用毒品過量更
    可能致生死亡之風險，而每人每日所能承受或施用愷他命之
    最大劑量，雖無明確一定之數據，但一般人單次施用愷他命
    之數量仍應有所限制與極限，且愷他命毒品之價值不斐，購
    買、販售多以「公克」為計價單位，另被告自陳其生活費均
    是靠以前從事水電、每天存1,700元，利用此存款過活，有
    時家人會給生活費（偵查卷第46頁背面），足認其犯罪之際
    收入應屬不豐。參以愷他命為化學合成物，無論保存、置放
    均屬不易，倘稍有不當，即有受潮、變質之可能；毒品又為
    政府嚴予查緝之違禁物，被告有遭查緝而罹重刑之風險，此
    應為被告所明知，可見被告貪圖價廉而購入較大量之愷他命
    後，按原定想法全部供己施用將有陷自身於被警查緝之風險
    及毒品潮解變質之損失。是以全部供己施用已不可能，則被
    告定會考量施用以外之脫手毒品方式。再以被告購買上開愷
    他命之花費高達2萬3千元，較之其當時並無固定工作，上開
    愷他命對被告而言，屬價值極高且違禁之物品，衡情被告倘
    無將上開愷他命脫手、轉售之意，應會將上開愷他命仔細妥
    適藏放，以恐遭他人察覺、發現，然被告為警查獲當時，卻
    係將上開愷他命27包置於黑色手提袋及長褲口袋1包，方便
    攜帶，且數量遠超出一般人單日所需用量，且參以被告自承
    其是因聽聞友人詢問購買第三級毒品愷他命之管道，始起意
    販毒等情節，足認被告對愷他命之市場行情、可供脫手之途
    徑、甚至容易找到吸毒、購毒者之場所（KTV、PUB等等年輕
    人聚集之場所）均有所了解，可徵被告有將上開愷他命攜出
    而伺機販售得利之意圖。綜上，本件已有相當之客觀事實，
    足以表明被告主觀上有獲利意念之遂行性及確實性，堪認被
    告為警查獲當時，持有大量之愷他命，主觀上確具販賣之意
    圖而非單純持有留供自身施用可比，被告因有經濟壓力於持
    有毒品後生圖利販賣之意，自足認定，應依法論科。
參、論罪科刑：
一、按愷他命係毒品危害防制條例第2條第1項第3款所規定，依
    其成癮性、濫用性及對社會危害性所分級管制之第三級毒品
    。核被告所為，係犯毒品危害防制條例第5條第3項意圖販賣
    而持有第三級毒品罪。被告購買第三級毒品後至意圖販賣而
    持有毒品前之單純持有第三級毒品行為，雖其持有之純質淨
    重已達20公克以上，惟因為意圖販賣而持有第三級毒品之高
    度行為所吸收，不另論罪，被告就上開意圖販賣而持有第三
    級毒品罪，於偵查及審判中均自白犯罪，爰依毒品危害防制
    條例第17條第2項之規定，減輕其刑。
二、爰審酌扣案之愷他命數量不少，被告所為將助長施用毒品之
    不良風氣，所幸未及散佈予他人即為警查獲，復已坦承犯行
    ，暨其犯罪之動機、目的、手段等一切情狀及該罪最輕本刑
    為3年以上有期徒刑之罪，被告並有減刑規定之適用等等，
    因而量處被告如主文所示之刑。
三、沒收部分：
(一)按毒品危害防制條例第2條第2項規定，毒品依其成癮性、濫用
  性及對社會危害性分為四級，並就製造、運輸、販賣、意圖販
  賣而持有、以非法方法使人施用、引誘他人施用及轉讓等行為
  ，分別定其處罰。至施用及持有未達一定數量之第三、四級毒
  品，因其可罰性較低，故未設處罰之規定，僅就施用及持有第
  一、二級毒品、持有第三、四級毒品達一定數量以上始科以刑
  罰。惟鑑於第三、四級毒品均係管制藥品，特於同條例第11條
  之1明定無正當理由，不得擅自持有；第18 條第1項後段復規
  定查獲之第三、四級毒品，無正當理由而擅自持有者，沒入銷
  燬之。從而，依同條例第18條第1項後段應沒入銷燬之毒品，
  專指查獲施用及持有未達一定數量之第三、四級毒品而言；倘
  係查獲製造、運輸、販賣、意圖販賣而持有、以非法方法使人
  施用、引誘他人施用或轉讓第三、四級毒品，既屬同條例相關
  法條明文規定處罰之犯罪行為，即非該條項應依行政程序沒入
  銷燬之範圍。又同條例第19 條第1項所定「供犯罪所用或因犯
  罪所得之物」，係指犯第4條至第9條、第12條、第13條或第14
  條第1項、第2項之罪所用或所得之物，不包括毒品本身在內，
  是尚不得援用此項規定為第三、四級毒品之沒收依據。同條例
  對於查獲之製造、運輸、販賣、意圖販賣而持有、以非法方法
  使人施用、引誘他人施用及轉讓第三、四級毒品之沒收，並無
  特別規定，如其行為已構成犯罪，則該毒品即屬不受法律保護
  之違禁物，應回歸刑法之適用，依刑法第38條第1項第1款規定
  沒收之（最高法院96年度台上字第7268號、96年度台上字第
  6581號、96年度台上字第6867號判決）。
(二)查扣案之第三級毒品愷他命29包（其中編號C3-1至C3-28號，
  驗前總毛重100.66公克、其中包裝塑膠袋總重約16.55公克、
  取0.06公克鑑定用罄；編號C3-29驗前毛重1.50公克、其中包
  裝塑膠袋重1.05公克，取0.006公克鑑定用罄），均係屬違禁
  物，且空包裝袋29只與上開毒品難以析離，應視同違禁物，依
  刑法第38條第1項第1款之規定，併予宣告沒收。至鑑驗所耗損
  之毒品因已滅失，即無庸併予宣告沒收。又在被告使用之自用
  小客車內上之Ｋ盤上及被告穿著褲子裡各扣得第三級毒品1包
  ，其中前者係被告購自「小胖」施用所餘，後者則係購自「小
  胖」以外之人，參諸被告既已起意販賣第三級毒品愷他命，則
  該2包毒品應係基於同一犯意而持有，爰一併宣告沒收，併此
  敘明。
(三)扣案黑色手提袋1個及電子磅秤1台，均為被告所有，分別用於
  盛裝第三級毒品愷他命及秤重分裝所用，係供被告犯罪所用之
  物，爰依刑法第38條第1項第2款之規定，諭知均沒收。
(四)另被告為警一併查扣之Ｋ盤一個，係供被告施用第三級毒品所
  用，另外扣得第二級毒品之搖頭丸116粒、子彈57顆及盛裝子
  彈之黑色手提袋1個（編號Ｂ002號）及Ｋ盤1個，均尚無確切
  證據證明與被告本案犯行有關，爰不為沒收之宣告，附此敘明
  。
據上論斷，應依刑事訴訟法第299條第1項前段、毒品危害防制條
例第5條第3項、第17條第2項，刑法第11條前段、第38條第1項第
1款、第2款，判決如主文。
本案經檢察官林怡君到庭執行職務
中    華    民    國   100    年    10    月    20    日
                  刑事第八庭    審判長法  官  張瑛宗
                                      法  官  蘇碧珠
                                      法  官  洪士傑
以上正本證明與原本無異
如不服本判決應於收受本判後10日內向本院提出上訴書狀，並應
敘述具體理由。其未敘述上訴理由者，應於上訴期間屆滿後20日
內向本院補提理由書狀（均須按他造當事人之人數附繕本）「切
勿逕送上級法院」。
                                書記官  黃鋕偉
中    華    民    國   100    年    10    月    20    日